【裁判字號】    98,訴,671
【裁判日期】    990713
【裁判案由】    損害賠償
【裁判全文】
臺灣嘉義地方法院民事判決               98年度訴字第671號
原      告  甲○
訴訟代理人  蔡碧仲律師
            陳振榮律師
複  代理人  張宗存律師
被      告  乙○○
上列當事人間請求損害賠償事件，原告提起刑事附帶民事訴訟（
民國98年度附民字第162 號），經刑事庭移送前來，本院於民國
99年6 月29日言詞辯論終結，判決如下：
    主  文
被告應給付原告新臺幣壹萬柒仟壹佰伍拾壹元，及自民國98年10
月2 日起至清償日止，按年息百分之五計算之利息。
原告其餘之訴駁回。
訴訟費用由被告百分之一，餘由原告負擔。
本判決原告勝訴部分得假執行。
原告其餘假執行之聲請駁回。
    事實及理由
一、程序方面：按訴狀送達後，原告不得將原訴變更或追加他訴
    ，但擴張或減縮應受判決事項之聲明者，不在此限，民事訴
    訟法第255 條第1 項第3 款定有明文。本件原告起訴時原聲
    明：被告應給付原告新臺幣（下同）200 萬元，及自起訴狀
    繕本（刑事附帶民事起訴狀）送達之翌日起至清償日止，按
    年息百分之五計算之利息。嗣於訴訟進行中之民國98年10月
    8 日，追加請求被告賠償水電設備費用5 萬元部分，乃擴張
    訴之聲明為：被告應給付原告205 萬元，及自起訴狀繕本送
    達之翌日起至清償日止，按年息百分之五計算之利息。經核
    與法尚無不合，應予准許。
二、原告起訴主張：
(一)、被告於98年5 月19日上午9 時許，未經原告同意，僱用不詳
    姓名不知情之成年男子駕駛挖土機，將原告所有位於嘉義縣
    水上鄉國姓村7 鄰三界埔21號之三合院（以下稱系爭房屋）
    、屋內家俱（計有八仙桌椅、床鋪、洗衣機、衣櫃、菜櫃及
    他項家庭物品）及水電錶等物品拆除、損壞。案經本院98年
    度易字第455 號、台灣高等法院台南分院98年度上易字第
    804 號刑事判決判處被告犯毀損物品罪，處有期徒刑4 月確
    定在案。
(二)、按「因故意或過失，不法侵害他人之權利者，負損害賠償責
    任。」、「負損害賠償責任者，除法律另有規定或契約另有
    訂定外，應回復他方損害發生前之原狀。」、「不能回復原
    狀或回復顯有重大困難者，應以金錢賠償其損害。」民法第
    184 條第1 項前段、第213 條第1 巷、第215 條分別定有明
    文。兩造為同宗族，嘉義縣水上鄉○○○段258 地號土地，
    為祭嗣公業江源所有，原告所有系爭房屋坐落上開土地上，
    屋內擺設家俱若干。被告未經原告同意，私自雇請不知情之
    工人拆除系爭房屋及屋內家俱、水電錶，自屬侵害原告之財
    產權，被告之侵害行為與原告財產損失間有因果關係。系爭
    房屋已被拆除而難以回復，原告自得依上開規定，請求被告
    賠償損失計205 萬元。並請參考嘉義縣建築物及雜項物補償
    費查估標準，以被告在刑事案件中供述之系爭房屋面積約20
    坪，加以折舊後，計算系爭房屋價值。
(三)、並聲明：１、被告應給付原告205 萬元，及自起訴狀繕本送
    達之翌日起至清償日止，按年息百分之五計算之利息。２、
    願供擔保請准宣告假執行。３、訴訟費用由被告負擔。
三、被告則抗辯以：系爭房屋在被告僱工拆除前已無屋頂，故刑
    事判決認定非建築物，原告請求之賠償金額顯然過高。又電
    錶原本掉在地上，是電力公司過來拆除的與被告無關，水錶
    尚在現場，被告並未拆除等語。並聲明：原告之訴駁回。
四、本院得心證之理由：
(一)、兩造不爭執之事實：
１、被告於98年5 月19日上午9 時許，未經原告同意，僱用不詳
    姓名不知情之成年男子駕駛挖土機，將原告所有系爭房屋及
    屋內桌子拆除、損壞。案經本院98年度易字第455 號、台灣
    高等法院台南分院98年度上易字第804 號刑事判決判處被告
    犯毀損物品罪，處有期徒刑4 月確定在案。
２、系爭房屋面積約20坪。
(二)、兩造之爭點：
１、被告是否毀損原告所有水電錶設備？系爭房屋內除被告不爭
    執之桌子外，是否尚有八仙桌椅、床鋪、洗衣機、衣櫃、菜
    櫃及他項家庭物品等物遭被告毀損？
２、原告得請求被告賠償之金額為何？
(三)、本院之判斷：
１、按當事人主張有利於己之事實者，就其事實有舉證之責任，
    民事訴訟法第277 條前段定有明文。原告主張被告於拆除系
    爭房屋時，並拆除水電錶，且毀損屋內八仙桌椅、床鋪、洗
    衣機、衣櫃、菜櫃及他項家庭物品等物云云，為被告所否認
    ，原告自應就上情負舉證之責。惟原告並未能提出任何關於
    系爭房屋內存有上開物品之證據，且依被告於刑事案件偵查
    中提出之系爭房屋拆除前照片所示（見偵卷第9 至14頁），
    系爭房屋在拆除前屋頂已有部份損壞、牆面多處損壞亦無窗
    戶，無法遮風避雨，不適合供生活起居之用，豈可能存有八
    仙桌椅、床鋪、洗衣機、衣櫃、菜櫃及他項家庭物品等物？
    再依被告於本案中提出之照片所示，水錶並未有遭拆除損壞
    情形，仍留存於現場地面。況被告被訴毀損之刑事案件，亦
    未認定被告有毀棄損壞水電錶之事實。原告此部分主張，尚
    難信為真實。原告遭被告毀損之物品，應僅限於系爭房屋及
    被告於刑事案件中所不爭執之屋內桌子而已。
２、按故意或過失，不法侵害他人之權利者，負損害賠償責任，
    民法第184 條第1 項前段定有明文。再按，當事人已證明受
    有損害而不能證明損害之數額時，法院應斟酌損害之原因及
    其他一切情事，作自由心證定其數額，不得以其數額未能證
    明，即駁回其請求（有最高法院21年上字第972 號著有判例
    意旨參照）。嗣89年2 月修正之民事訴訟法第222 條增訂第
    2 項規定：「當事人已證明受有損害而不能證明其數額或證
    明顯有重大困難者，法院應審酌一切情況，依所得心證定其
    數額」，復為相同意旨之增訂規定。該增訂含有證明責任規
    範存在價值，損害額證明極度困難時，法院基於全辯論意旨
    及調查證據結果，仍不能獲得損害賠償額確信時，俾使權利
    容易實現，減輕損害額證明之舉證責任。
３、次按不法毀損他人之物者，被害人得請求賠償其物因毀損所
    減少之價額。負損害賠償責任者，除法律另有規定或契約另
    有訂定外，應回復他方損害發生前之原狀。不能回復原狀或
    回復顯有重大困難者，應以金錢賠償其損害。民法第196 條
    、第213 條第1 項、第215 條，分別定有明文。是物被毀損
    時，被害人除得依民法第196 條請求賠償外，並不排除民法
    第213 條至第215 條之適用（最高法院77年度第9 次民事庭
    會議決議意旨參照）。本件被告故意毀損原告所有系爭房屋
    及屋內桌子，致原告受有物品損壞之財產損失，既經認定，
    則被告對於原告因此所受之損害，依前揭規定，自應負賠償
    責任。是原告本於侵權行為損害賠償之法律關係，請求被告
    負損害賠償責任，即屬有據。茲就原告得請求之金額說明如
    下：
(1)、系爭房屋部分：原告主張系爭房屋之價值，可參考嘉義縣建
    築物及雜項物補償費查估標準，按「磚木（竹）造、石造」
    建築物「中等材質平房」，每平方公尺6,548 元之重建單價
    ，加以折舊後計算等情。按倘以折舊方式計算價格，係因損
    害填補原則乃在填補被害人之損害，而非使被害人獲致超過
    其財產上損害之給付，因此，在財物受損但仍得繼續使用之
    情況下，如以新零件更換舊零件，自須計算該零件折舊後之
    價格，然倘若財物遭損害後，已不堪繼續使用者，則被害人
    所受損害應為該財物受損害時所換算之市價。再依行政院所
    頒「固定資產耐用年數表」及「固定資產折舊利率表」之規
    定，第一類房屋建築及設備第一項之磚構造房屋耐用年限為
    25年。原告陳明系爭房屋已建築數十年，被告則抗辯系爭房
    屋已建築50餘年，本院認系爭房屋應已建築超過25年以上，
    超過耐用年限，惟仍有殘餘價值，如超過耐用年限之部分仍
    依定率遞減法繼續予以折舊，則與固定資產耐用年限所設之
    規定不符。故本院參酌98年5 月27日修正前所得稅法第51條
    ：「固定資產之折舊方法，以採用平均法、定率遞減法或工
    作時間法為準則。上項方法之採用及變換，準用第44條第3
    項之規定；其未經申請者，視為採用平均法」，及該法施行
    細則第48條第1 款「固定資產之折舊方法，採平均法者以固
    定資產成本減除殘價後之餘額，按固定資產耐用年數表規定
    之耐用年數平均分攤，計算其每期折舊額」之規定。本院認
    採用「平均法」計算其最後一年折舊後之殘值作為系爭房屋
    之殘餘價值，應屬合理。參諸原告主張之上開重建單價標準
    ，及兩造不爭執之系爭房屋面積約為20坪（1 坪為3.3058平
    方公尺，20坪即66.116平方公尺），依平均法計算其折舊後
    之殘餘價值總計為16,651元（計算式：6548*66.116 ÷（
    25+ 1 ）＝16,651，元以下四捨五入）。本院審酌以原告主
    張之上開標準再予以折舊後計算系爭房屋價值僅為16,651元
    ，再考量系爭房屋原已部分毀壞、不堪居住等狀況，上開計
    算所得之房屋價值16,651元，並無過高之嫌，當可作為系爭
    房屋價值之認定。
(2)、屋內桌子部分：本院審酌系爭房屋屋頂毀損，已不堪居住，
    屋內縱使放置桌子，亦因風吹雨打受損而不具太高價值，及
    原告無法提出上開桌子照片，考慮物品之折舊等因素，認原
    告桌子部分之價額應以500 元計算為適當。
(3)、綜上，原告得請求之金額為17,151元（16,651+500＝17,151
    ）。
五、原告依侵權行為之法律關係，請求被告給付17,151元，及自
    起訴狀繕本送達翌日即98年10月2 日起至清償日止，按年息
    百分之5 計算之利息，為有理由，應予准許。逾此部分請求
    ，為無理由，應予駁回。
六、本件判決結果已臻明確，兩造其餘攻擊防禦方法及舉證，經
    本院斟酌後，認與判決結果無影響，爰不一一論述，併此敘
    明。
七、本判決原告勝訴部分未逾500,000 元，依民事訴訟法第389
    條第1 項第5 款規定，爰依職權宣告假執行；至原告敗訴部
    分，其假執行之聲請已失其附麗，應併予駁回。
八、據上論結，本件原告之訴一部有理由，一部無理由，依民事
    訴訟法第79條、第389 條第1 項第5 款，判決如主文。
中    華    民    國    99    年    7    月    13    日
                  民二庭法  官  洪嘉蘭
以上正本係照原本作成。
如對本判決上訴，須於判決送達後20日內向本院提出上訴狀。
中    華    民    國    99    年    7    月    13    日
                        書記官  陳見明

司法院資訊處製作；財團法人民間司法改革基金會備份。
